【裁判字號】    95,訴,1405
【裁判日期】    950823
【裁判案由】    違反槍砲彈藥刀械管制條例等
【裁判全文】
臺灣高雄地方法院刑事判決              95年度訴字第1405號
公  訴  人  臺灣高雄地方法院檢察署檢察官
被      告  丁○○
被      告  癸○○
被      告  壬○○
被      告  丙○○
上列被告因違反槍砲彈藥刀械管制條例等案件，經檢察官提起公
訴（94年度偵續字第242號） ，本院判決如下：
    主  文
丁○○共同以非法方法，剝奪人之行動自由，累犯，處有期徒刑
陸月，如易科罰金，以佰元折算壹日。
癸○○共同以非法方法，剝奪人之行動自由，處有期徒刑肆月，
如易科罰金，以佰元折算壹日。又未經許可，持有子彈，處有
期徒刑月，如易科罰金，以佰元折算壹日，併科罰金新台幣
壹萬元，罰金如易服勞役，以新台幣貳仟元折算壹日，扣案口徑
7.62mm制式子彈肆顆均沒收。應執行有期徒刑陸月，如易科罰金
，以佰元折算壹日，併科罰金新台幣壹萬元，罰金如易服勞役
，以新台幣貳仟元折算壹日，扣案口徑7.62mm制式子彈肆顆均沒
收。
壬○○共同以非法方法，剝奪人之行動自由，處有期徒刑肆月，
如易科罰金，以佰元折算壹日。
丙○○無罪。
    事  實
一、丁○○前(1)於民國82年間，因盜匪及麻藥案件，經法院判處
    應執行有期徒刑7 月4 月確定；(2)復於83年間，因煙毒案件
    ，經本院以83年度訴字第4308號判處有期徒刑4 月確定；(3)
    於84年間，因煙毒案件，經本院以84年度易字第2928號判處
    有期徒刑8 月確定，前揭(2)(3)罪經法院裁定應執行有期徒刑
    10月確定，前揭(1)(2)(3)罪接續執行，於87年7 月18日縮短刑
    期假釋出監，於91年11月15日假釋期滿未經撤銷，視為執行
    完畢。
二、緣丁○○、癸○○（綽號「小傑」、「小小傑」）、壬○○
    （綽號「阿首」）與辛○（綽號「琨哥」、「斗昆」）間係
    彼此熟識之朋友關係，因辛○友人戊○○（綽號「阿生」、
    「生哥」）與己○○（綽號「阿信」）起賭債糾紛，辛○（
    業經檢察官移送台灣高等法院高雄分院以94年度上訴字第
    1633 號 併案審理中）為處理己○○與戊○○間之債務，遂
    與丁○○、癸○○、壬○○及數名不詳成年人共同基於剝奪
    他人行動自由之犯意聯絡，由辛○於93年3 月29日以其所使
    用之0000000000門號行動電話與丁○○、壬○○及前開數名
    不詳成年人聯繫，並撥打癸○○所使用之0000 000000 門號
    行動電話，通知丁○○、癸○○、壬○○及該等不詳成年人
    一同前往高雄市○○區○○街304 號2 樓己○○住處（即天
    津街、同盟路交叉路口附近），欲共同替戊○○出面擺平該
    件糾紛，嗣於同日晚間7 時許，丁○○及前開數名不詳成年
    人分別駕駛自小客車及廂型車各一輛抵達己○○上開住處，
    及癸○○駕駛不詳車號車輛搭載壬○○亦抵達該址後，即由
    已在場等候之戊○○以協調債務為由，誘使己○○自其前揭
    住處下樓至天津街、同盟路之交叉路口處碰面，迨己○○獨
    自一人下樓赴約，辛○、丁○○、癸○○、壬○○及該等不
    詳成年人即利用渠等人數上之優勢，推由辛○出面對己○○
    恫稱「去左營談判，好好配合」，並因己○○表示當場協調
    就好，引起丁○○不悅，丁○○遂持球棒（未扣案）作勢欲
    毆打己○○，而其他不詳成年人則動手推擠強拉己○○上前
    開廂型車，致己○○之上衣因此破損（毀損部分，未據告訴
    ），再以夾克蓋住己○○頭部阻絕己○○視線，將己○○壓
    制於車內後座載往高雄市左營區自治新村某處空屋談判，共
    同以此非法方法，剝奪己○○之行動自由。嗣因己○○之妻
    甲○○於己○○下樓赴約時，自其上開住處2 樓窗戶往外看
    ，目睹其夫己○○遭多人推擠拉扯後，拖入廂型車內載離，
    始察覺事態有異，遂撥打電話緊急告知友人庚○○有關己○○遭辛○等人帶走一事，並以其住處市內電話（07）000000
    0 撥打110 報警，而經庚○○聯繫上辛○詢問出己○○所在
    地後，趕赴前揭自治新村空屋居間協調，己○○遂於同日晚
    間10時許，與庚○○、戊○○一同離開該處空屋，己○○本
    人則因畏懼遭人報復，未訴警偵辦。嗣因高雄市政府警察局
    刑警大隊追查辛○、丁○○、癸○○、壬○○等人所涉另違
    反組織犯罪條例案件，報請台灣高雄地方法院檢察署檢察官
    指揮偵辦及依法監聽，而於93年7 月22日上午9 時30分許，
    持本院所核發之搜索票至高雄市○○區○○街23之4 號5 樓
    搜索，並將癸○○、壬○○拘提到案，及在高雄市○○區○○路182 號拘提辛○，再循線於同日上午10時30分許，在高
    雄市○○區○○路574 號拘提丁○○，而悉上情。
三、癸○○明知具有殺傷力之制式子彈均係槍砲彈藥刀械管制條
    例所公告列管之違禁物，非經主管機關許可，不得持有，竟
    於93年6 月間之某日，在高雄市○○路享溫馨KTV 內，拾得
    一只皮包內裝有具有殺傷力之口徑7.62mm制式子彈4 顆而無
    故持有之。嗣於93年7 月22日上午9 時30分許，為警持本院
    所核發之搜索票，至高雄市○○區○○街23之4號5樓搜索，
    當場查獲癸○○在場，並在癸○○所有之ZR—9986號自用小
    客車上扣得均具有殺傷力之口徑7.62mm制式子彈4 顆（經送
    鑑驗結果，採性能檢驗法，均未試射），而悉上情。
四、案經高雄市政府警察局移送台灣高雄地方法院檢察署檢察官
    偵查起訴。
    理  由
壹、程序方面
一、本件被告癸○○、壬○○及檢察官均對本院所提示共同被告
    丁○○於警詢時關於被告癸○○、壬○○所涉妨害自由罪部
    分之供述、附表一所示通話內容譯文等證據之證據能力均不
    爭執，本院審酌該等筆錄及文書作成時之情況，認為適當，
    爰依刑事訴訟法第15 9條之5 得作為證據。
二、本件被告丁○○及檢察官均對本院所提示共同被告辛○於警
    詢所述及高雄市政府警察局勤務指揮中心受理各類案件紀錄
    表等證據之證據能力均不爭執，本院審酌該等筆錄及文書作
    成時之情況，認為適當，爰依刑事訴訟法第15 9條之5 得作
    為證據。
三、證人己○○、甲○○於警詢時關於被告丁○○所涉妨害自由
    罪部分之供述，與渠等於本院審理時之供述均有不一致之不
    符情形，依渠等對於自己警詢之供述均無非出於自由意志之
    情形；又警方於詢問時並無違反法定程序之瑕疵，且渠等於
    接受警方詢問時，被告丁○○並未在場一同應訊，以本案被
    告丁○○所涉妨害自由罪屬暴力犯罪之行事方式，被告丁○○於證人接受詢問時在場或不在場，對於證人所遭受之壓力
    大為不同至為明顯，是上開證人於警詢時，被告丁○○既不
    在場，顯較渠等於法院審理時被告丁○○在場之陳述具有較
    可信之特別狀況甚明；再上開證人於警詢之陳述乃證明被告
    丁○○犯罪事實存在與否之重要證據，自有引為認定被告丁○○是否犯妨害自由罪之證據之必要，故上開證人於警詢之
    陳述，依刑事訴訟法第159 條之2 規定均具有證據能力。
貳、實體方面
  甲、被告丁○○、癸○○、壬○○有罪部分：
    一、被告丁○○、癸○○、壬○○共同剝奪被害人己○○行
        動自由部分：
        訊據被告丁○○固坦承與辛○電話聯繫後，即於前揭時
        間駕車前往同盟路、天津街口，並目睹辛○與被害人己○○談話等情（見本院卷第86頁）；另被告癸○○固坦
        承使用扣案如附表一所示門號行動電話，受辛○通知後
        ，始駕車搭載壬○○前往上址，並目睹被害人己○○與
        辛○談話，也看到己○○被人載走等情（見本院卷第86
        頁）；被告壬○○則坦承有搭乘癸○○所駕駛車輛前往
        上址等情。惟均矢口否認有何妨害自由犯行，被告丁○○辯稱：伊只是於案發時到天津街、同盟路口去找辛○
        ，並沒有拿球棒作勢要毆打己○○，也沒有強迫己○○
        上車云云；被告癸○○、壬○○則均辯稱：只是在現場
        看到己○○與辛○談話而已，根本沒有動手強押己○○
        上車云云。經查：
        (一)被告丁○○與辛○及前揭數名不詳成年人共同剝奪被
          害人己○○行動自由之事實，業據：
          (1)被害人己○○於警詢、本院審理時證稱：當初是因
            與戊○○間之賭債糾紛，遂於上開時間接到戊○○
            電話，並受戊○○之約才自上開住處下樓要處理債
            務，但伊一下樓就發現辛○、丁○○及其他數名不
            詳成年人均在場（約3輛 車），而談債務的過程中
            無法達成共識，有產生衝突，辛○等人就說要去左
            營處理，伊認為當場處理就好，就說不想去左營，
            氣氛遂不愉快，丁○○就認為伊態度不好，而有「
            拿球棒的動作」，旁邊有人馬上制止丁○○，辛○
            並要求伊「好好配合」，同時多人上前「推擠」並
            拉扯伊，伊就被連拖帶拉推入廂型車內，衣服因此
            破損，且伊還遭人用夾克蓋住頭阻絕視線，然後就
            被帶到左營自治新村的空屋，並在該空屋內談判，
            後來伊的一位朋友庚○○有趕來該空屋關心，伊猜
            測庚○○會來應該是伊妻子甲○○告訴庚○○伊被
            帶走一事所致，迄至晚上10時許，伊就與庚○○、
            戊○○一起離開左營等語（見93年度偵字第14941
            號卷第98至100 頁，本院卷第125 至129 頁），及
            證人甲○○於警詢、本院審理時證稱：因戊○○有
            欠伊丈夫己○○錢，於上開時間己○○接到戊○○
            電話說要談債務後就下樓，伊不放心就在住處窗戶
            往外看，發現戊○○及一群人（約3 至4 輛車）在
            樓下等己○○，並於己○○出現時，一群人就擁上
            去，有發生推擠，並要求己○○坐上車，伊看到陳
            信亨有反抗掙扎並呼叫，還有人作勢要毆打己○○
            ，然後己○○就被連拖帶拉押上車載走，伊便通知
            友人庚○○幫忙尋人，當晚己○○返家時，伊發現
            己○○的衣服有破損等語（見警(二)卷第30至32頁，
            本院卷第131 頁），證人辛○於警詢、本院審理時
            證稱：伊得知友人戊○○與己○○間因賭場的錢分
            配不平均而有糾紛，並聽到己○○要找戊○○麻煩
            ，伊怕戊○○吃虧，就陪戊○○於93年3 月29日一
            起去找己○○理論該件賭債問題，並與丁○○通電
            話，也「請其他數名成年人」一起過去己○○住處
            關心一下，因為在談債務問題，在場之人講話又都
            很大聲，伊覺得在馬路邊談不好看，才會想說叫陳
            信亨換個地方談，己○○才因此上車被載去左營等
            語（見警(三)卷第11、12頁，本院卷第169 至17 1、
            173 頁），而被告丁○○於警詢及本院審理時亦自
            承：己○○（綽號「阿信」）去戊○○（綽號「阿
            生」）所顧的賭場賭博，己○○有贏一筆錢，而郭
            肇生沒有一次給清，但戊○○曾讓己○○在賭場插
            乾股，且後來郭債生也有將該筆賭債陸續還給陳信
            亨，但己○○卻在朋友間扯戊○○後腿，令戊○○
            覺得己○○不顧江湖道義，辛○為代戊○○出頭，
            就邀伊及其他人一起前往己○○上開住處，找陳信
            亨理論，並要己○○把話講清楚，當時己○○「不
            從」，雙方有發生「拉扯」還弄倒一根木桿，伊就
            把木桿接起來拿在手上，然後己○○才一起上車等
            語（見警(一)卷第28 、29 頁，本院卷第87、130 頁
            ）在卷。則依被告丁○○及上開證人所述，渠等就
            己○○何以至天津街、同盟路口案發現場及事後被
            載往左營之緣由、己○○相較於對方人馬之處境、
            彼此談話氣氛、己○○返家時所著衣服之異狀等情
            節，均互核相符。從而，被告丁○○及前揭數名不
            詳成年人係受辛○之指示，始趕赴上址，並仗渠等
            人數上優勢，推由被告丁○○持球棒作勢毆打被害
            人己○○，而其他不詳成年人則推擠拉扯己○○致
            己○○衣服破損，以此迫使被害人己○○前往上揭
            左營空屋談判，共同擺平戊○○與被害人己○○間
            之賭債糾紛等事實，已堪認定。
          (2)又證人甲○○於警詢、本院審理時復稱：伊看到一
            群人擁上前去圍住丈夫己○○，之後己○○被強行
            拖入車內載走，伊當時「會害怕」，且打己○○之
            手機又都不通，伊趕緊通知友人庚○○有關己○○
            遭辛○一群人架走一事，並請庚○○幫忙找人，約
            隔幾分鐘後，伊就以住處市內電話（07）0 000000
            撥打110 報警，且於報警後伊一直撥打己○○手機
            達一個多小時，也都打不通等語（見警(二)卷第31頁
            ，本院卷第131 、132 頁），核與證人庚○○於本
            院審理時證稱：當時是己○○之妻甲○○撥打伊之
            手機，表示辛○一群人來找己○○，而己○○自住
            處下樓後，就被帶走，且己○○手機也都打不通，
            很令人擔心，遂要伊幫忙找人，之後伊就試著先撥
            打己○○手機，也都「關機」，伊就聯絡辛○及陳
            駿友人丙○○，從中得知己○○所在地（即左營自
            治新村上開空屋）後，伊就開車過去找己○○等語
            （見本院卷第165 頁）相符，且有甲○○以其前揭
            住處市內電話撥打110 而報案內容記載為「於93年
            3 月29日晚間7 時48分許，有人在高雄市三民區○○街、同盟路口打架」之高雄市政府警察局勤務指
            揮中心受理各類案件紀錄表附卷可稽（見本院卷第
            111 頁），故被害人己○○之妻甲○○於被害人上
            車後，即無法撥通己○○之手機，而緊急通知友人
            庚○○並報警處理之事實，應係為真。又若非被害
            人之妻甲○○確有目睹己○○遭人作勢攻擊及拉扯
            衣物、強拖上車等情節，其為何會有前揭電召友人
            庚○○並報警處理之舉動，益見被害人己○○確有
            遭被告丁○○、辛○及前揭不詳成年人共同以非法
            方法強行載離天津街、同盟路口。
          (3)至被害人己○○雖於本院審理時改稱：伊是自願隨
            同前往上揭左營空屋談判云云（見本院卷第127 頁
            ）。然被害人己○○於上開時地與被告丁○○、陳
            駿及其他不詳成年人談判時，既係單槍匹馬赴會處
            於弱勢，甚且遭被告丁○○持球棒作勢毆打，並與
            其他不詳成年人發生拉扯推擠之肢體上衝突，業如
            前述，衡情被害人已無「自願」與對方上車前往他
            處談判之可能。況若被害人係自願隨同對方上車，
            被害人之妻及友人庚○○又豈會均無法撥通被害人
            平時保持暢通之行動電話，故被害人於本院審理時
            翻異前詞，不足採信。
        (二)被告癸○○、壬○○亦參與上開剝奪被害人己○○行
          動自由之事實，業據：
          (1)被告癸○○自承：使用扣案如附表一所示門號行動
            電話，受辛○通知後，始駕車搭載壬○○前往上址
            ，並目睹被害人己○○與辛○談話，也看到己○○
            被人載走等情（見本院卷第86頁），及被告壬○○
            自承：有搭乘癸○○所駕駛車輛前往上址等情（見
            本院卷第86頁），並據被告丁○○於警詢時供稱：
            因己○○與戊○○間有賭債糾紛，令戊○○覺得陳
            信亨不顧江湖道義，辛○為代戊○○出頭，就邀伊
            及綽號「小小傑」（即被告癸○○）者、警(一)卷第
            61頁圖二編號B 綽號「阿首」（即被告壬○○）一
            起前往己○○上開住處，找己○○理論，並要陳信
            亨把話講清楚等語（見警(一)卷第28、29頁），且有
            指認嫌疑人圖片（見警(一)卷第61頁）可參，及證人
            辛○於本院審理時證稱：伊有打電話請癸○○、黃
            首諭於上開時地到場，一起過去「關心一下」，對
            附表一所示與癸○○之通話譯文內容沒有意見等語
            在卷（見本院卷第171 、174 頁），核與被告黃鉅
            傑及辛○間如附表一所示通話內容為「討論帶多少
            兄弟前往上址，替戊○○出頭」之譯文相符，且有
            被告癸○○所有如附表一所示0000000000門號行動
            電話扣案可證，足認被告癸○○、壬○○確受辛○
            電話通知，欲替辛○友人戊○○出面擺平與被害人
            己○○間之賭債糾紛，始前往上址。
          (2)又按共同正犯間，非僅就自己實施之行為負其責任
            ，並在犯意聯絡之範圍內，對於其他共同正犯所實
            施之行為，亦應共同負責（最高法院27年上字第7
            55號、30年上字第1613號、32年上字第1905號判例
            意旨參照），則被害人己○○既係單槍匹馬赴約，
            而被告癸○○、壬○○係與被告丁○○、辛○及前
            開數名不詳成年人均事先知悉係針對特定事項，而
            共同前往被害人己○○上開住處，且於被告丁○○
            持球棒作勢毆打被害人，及其他不詳成年人拉扯推
            擠被害人時亦在現場，渠等人數上之優勢自足以壓
            制被害人之自由意志及行動自由，並無因何人對被
            害人下手而有差異，故在場之被告癸○○、壬○○
            雖未對被害人有何實際肢體上接觸，仍屬在旁助勢
            ，即已分擔實施犯罪行為之一部，而應就強押被害
            人上車而剝奪被害人行動自由之犯行，令負共同正
            犯之責。
        (三)綜上，被告丁○○、癸○○、壬○○與辛○及前開數
          名不詳成年人，共同剝奪被害人己○○行動自由之犯
          行，堪予認定。
    二、被告癸○○非法持有制式子彈部分：
        此部分犯罪事實業據被告癸○○於警詢、偵查、本院審
        理時均坦承不諱，且查扣之口徑7.62mm制式子彈4 顆，
        經送鑑驗結果，採性能檢驗法，認均具殺傷力，有內政
        部警政署刑事警察局93年8 月17日刑鑑字第0930162203
        號槍彈鑑定書暨所附編號1 至2 號之照片2 幀在卷可稽
        。此部分事證明確，被告癸○○非法持有具殺傷力制式
        子彈之犯行，堪予認定。
    三、論罪科刑：
        (一)被告丁○○、癸○○、壬○○與辛○及前開數名不詳
          成年人，彼此間為擺平戊○○與被害人間之賭債糾紛
          ，仗渠等人數上之優勢，推由丁○○持球棒作勢毆打
          被害人，其他不詳成年人則推擠拉扯被害人，而違反
          被害人意願強逼被害人上車，核被告丁○○、癸○○
          、壬○○所為，均係犯刑法第302 條第1 項以非法方
          法，剝奪他人行動自由罪。被告丁○○、癸○○、黃
          首諭與辛○及前開數名不詳成年人間，就事實欄所列
          犯罪事實二之犯行，有犯意聯絡及行為分擔，均為共
          同正犯。被告丁○○有事實欄所列之犯罪前科紀錄，
          有台灣高等法院被告前案紀錄表可稽，其受有期徒刑
          執行完畢，5 年以內再故意犯本件有期徒刑以上之妨
          害自由罪，不論依修正前之刑法第47條，或修正後之
          刑法第47條第1 項之規定，均構成累犯，對被告張世
          偉而言並無有利或不利之情形，自不生新舊法比較之
          問題，應逕依修正前之刑法第47條規定，論以累犯，
          並加重其刑。
        (二)被告癸○○所涉未經許可持有制式子彈之犯行，因槍
          砲彈藥刀械管制條例於94年1 月28日修正施行前、後
          關於槍砲彈藥刀械管制條例第12條第4 項之規定，其
          構成要件與法律效果均屬相同，對行為人罪刑之論科
          亦無二致，自應依刑法第2 條第1 項規定，適用行為
          時即修正前同條例第12條第4 項之規定處斷。被告黃
          鉅傑所犯上開妨害自由罪及無故持有子彈罪間，犯意
          各別，罪名不同，應分論併罰之。
        (三)爰審酌被告丁○○、癸○○、壬○○不思正途與人溝
          通，竟共同以強暴方式，違反被害人意願強逼被害人
          上車至他處談判，對於被害人之精神上所生危害非輕
          ，並危及社會治安，而被告丁○○於本件妨害自由犯
          行中有持球棒作勢毆打被害人，而被告癸○○、黃首
          諭僅在場助勢，利用人數上優勢壓制被害人自由意志
          ，涉案情節較被告丁○○為輕；另被告癸○○明知非
          法持有子彈，對社會治安造成之隱藏危害甚大，為法
          律所嚴加取締，竟仍予以持有，其行為對社會安全威
          脅不輕，破壞社會秩序，均屬可議；惟念及被告張世
          偉、癸○○、壬○○於共同剝奪被害人行動自由犯行
          中，未致被害人受傷，而被告癸○○雖持有前揭子彈
          ，但尚查無其以之實際從事不法活動，且持有子彈數
          量尚屬非鉅，時間亦非極長等一切情狀，就被告三人
          分別量處如主文所示之刑，並均諭知易科罰金之折算
          標準；且就被告癸○○部分定其應執行之刑，及各就
          有期徒刑及罰金部分，分別諭知易科罰金及易服勞役
          之折算標準，以資懲儆。
        (四)刑法第51條業於民國94年1 月7 日修正公布，並於95
          年7 月1 日施行，修正前刑法第51條規定：「數罪併
          罰，分別宣告其罪之刑，依左列各款定其應執行者：
          」其中第5 款規定：「宣告多數有期徒刑者，於各刑
          中之最長期以上，各刑合併之刑期以下，定其刑期。
          但不得逾二十年。」，修正後刑法第51條第5 款則規
          定：「宣告多數有期徒刑者，於各刑中之最長期以上
          ，各刑合併之刑期以下，定其刑期。但不得逾三十年
          」，經比較結果，修正後刑法並非較有利於行為人，
          依刑法第2 條第1 項前段之規定，仍應依修正前刑法
          第51條第5 款，就被告癸○○所犯上開妨害自由罪及
          無故持有子彈罪，定其應執行之刑。
        (五)又被告三人上開行為時之易科罰金折算標準，依修正
          前罰金罰鍰提高標準條例第2 條前段（現已刪除）規
          定，就其原定數額提高為100倍折算1 日，則本件被
          告行為時之易科罰金折算標準，應以銀元300 元折算
          1 日，經折算為新臺幣後，應以新臺幣900元折算為
          1 日，惟95年7 月1 日修正公布施行之刑法第41條第
          1 項前段則規定：「犯最重本刑為五年以下有期徒刑
          以下之刑之罪，而受六個月以下有期徒刑或拘役之宣
          告者，得以新臺幣一千元、二千元或三千元折算一日
          ，易科罰金。」，則依刑法第2 條第1 項比較修正前
          後之易科罰金折算標準新舊法之規定，以95年7 月1
          日修正公布施行前之規定，較有利於被告，則本件應
          適用修正前刑法第41條第1 項前段、修正前罰金罰鍰
          提高標準條例第2 條規定，就被告三人均諭知以銀元
          三百元即新台幣九百元折算一日為易科罰金之折算標
          準。
        (六)另被告癸○○所犯前揭無故持有子彈行為後，刑法第
          42 條 第2 項關於易服勞役折算標準之規定，亦於94
          年1 月7 日修正，並於94年2 月2 日公布，自95年7
          月1日 生效施行。而被告癸○○於持有制式子彈時，
          刑法第42條第2 項前段規定：「易服勞役以一元以上
          三元以下折算一日。」，其易服勞役折算標準，業據
          修正前罰金罰鍰提高標準條例第2 條前段規定，就其
          原定數額提高為100 倍折算1 日，則本件被告癸○○
          行為時之易服勞役折算標準，係以銀元300 元折算1
          日，即新臺幣900 元折算一日。惟95年7 月1 日修正
          公布施行之刑法第42條第3 項前段規定：「易服勞役
          以新臺幣一千元、二千元或三千元折算一日。」，比
          較修正前後之易服勞役折算標準，以修正後之規定，
          較有利於被告，則應依刑法第2 條第1 項但書規定，
          適用修正後之刑法第42條第3 項前段規定，定其折算
          標準，諭知被告癸○○所科罰金刑，如易服勞役，以
          新臺幣2000元折算1 日。
        (七)扣案制式子彈4 顆（均未經試射），經採性能檢驗法
          鑑驗結果，均具殺傷力，業如前述，為違禁物，均應
          依刑法第38條第1 項第1 款規定予以宣告沒收。至扣
          案如附表一所示0000000000門號行動電話，固係被告
          癸○○與辛○彼此聯繫前往上開被害人住處所用之物
          ，然被告癸○○於本案僅係居於受辛○通知，趕赴現
          場助勢之地位，其犯案情節顯較辛○及持球棒之張世
          偉為輕，故該扣案手機本院認無沒收之必要，併予敘
          明。
  乙、被告丙○○無罪部分
    一、公訴意旨略以：被告丙○○與辛○、癸○○、壬○○、
        丁○○及不詳之人，基於妨害自由之犯意，於93年3 月
        29日，以代為處理賭債為由，與辛○商妥妨害自由之方
        式與前往之人後，即駕車前往高雄市○○路與天津街口
        處，於同日19時許，先由戊○○以電話聯絡己○○下樓
        後，辛○乃向己○○表示好好配合上車，己○○不從，
        辛○等一行人，即將己○○圍住，丁○○乃持球棒作勢
        要毆打己○○，丙○○即強押己○○上箱型車，己○○
        遭拉上車後即遭以衣服蓋住頭部，繞行高雄市左營市區
        數圈後，才經辛○指示押往高雄市左營區自治新村之空
        屋內，嗣因己○○之女友甲○○轉向庚○○求助，經居
        中協調，迄至同日約22時許方釋放己○○，己○○遭妨
        害自由共計3 小時。因認被告丙○○涉有刑法第302 條
        第1項妨害自由罪嫌。
    二、公訴人認被告丙○○涉有前揭犯行，係以附表二所示通
        話內容之譯文為其論斷之依據。訊據被告丙○○固坦承
        與辛○間有附表二所示通話內容，惟堅決否認有何妨害
        自由犯行，辯稱：伊只知道辛○要去找己○○理論，但
        伊沒有與辛○等人一起去上址，更沒有強押己○○上車
        等語。
    三、按「犯罪事實應依證據認定，無證據不得認定犯罪事實
        」、「不能證明被告犯罪者，應諭知無罪之判決」，刑
        事訴訟法第154 條第2 項、第301 條第1 項分別定有明
        文。又刑事訴訟法第161 條已於民國91年2 月8 日修正
        公布，其第1 項規定：檢察官就被告犯罪事實，應負舉
        證責任，並指出證明之方法。因此，檢察官對於起訴之
        犯罪事實，應負提出證據及說服之實質舉證責任。倘其
        所提出之證據，不足為被告有罪之積極證明，或其指出
        證明之方法，無從說服法院以形成被告有罪之心證，基
        於無罪推定之原則，自應為被告無罪判決之諭知（參照
        最高法院92年台上字第128號判例）。
    四、經查：
        (一)被告丙○○固坦承與辛○間有附表二所示通話內容（
          見本院卷第92頁），然被害人己○○及其妻甲○○於
          警詢均未指述被告丙○○在場（見93年8 月9 日陳信
          亨、甲○○警詢筆錄，），被害人己○○於本院審理
          時復詳稱：案發當天，都沒有看到丙○○出現等語（
          見本院卷第128 、130 頁），核與證人辛○於本院審
          理時證稱：丙○○只是和伊通電話而已，案發當天孫
          天鈞未出現等語（見本院卷第172 、173 頁）相符，
          故被告丙○○辯稱：案發當天未前往上址等語，堪予
          採信。
        (二)至被告丙○○固與辛○商討如何帶兄弟，前往包夾將
          被害人帶走云云，有附表二所示通話內容譯文可稽。
          然本件妨害自由案之起因為辛○友人戊○○與被害人
          己○○間之賭債糾紛，業如前述，故本案已難證明被
          告丙○○有何自己犯罪之意思，況被告丙○○於案發
          時既未到場，其係辛○之友人，與辛○間單純為附表
          二所示之「閒聊」內容，自有可能；再者，案發時在
          場之被告丁○○、癸○○、壬○○均供稱渠等係受陳
          駿之通知，始前往上址，均未提及被告丙○○等情，
          有被告丁○○、癸○○、壬○○93年7 月22日警詢筆
          錄可稽，故本案亦無證據證明到場之被告丁○○、黃
          鉅傑、壬○○及前開不詳成年人與被告丙○○間有何
          犯意聯絡。從而，本案自難徒以附表二之譯文，遽認
          被告丙○○應負剝奪被害人行動自由之責。
    五、綜上所述，被告丙○○究否確有為自己犯罪之意思，本
        院認為均仍存有合理之懷疑，尚未到達確信其為真實之
        程度。而公訴人所提出之證據，尚不足為被告丙○○犯
        妨害自由罪之積極證明，其指出證明之方法，亦無從說
        服法院以形成被告丙○○有罪之心證，揆諸前揭說明，
        本院自應為被告丙○○無罪之諭知。
據上論斷，應依刑事訴訟法第299 條第1 項前段、第301 條第1
項，槍砲彈藥刀械管制條例第12條第4 項，刑法第2 條第1 項、
第11條前段、第28條、第302 條第1 項、第38條第1 項第1 款、
第42條第3 項、修正前刑法（下同）第41條第1 項前段、第47
條、第51條第5 款，罰金罰鍰提高標準條例第1 條前段、修正前
罰金罰鍰提高標準條例第2 條，判決如主文。
本案經檢察官乙○○到庭執行職務。
中    華    民    國    95    年    8     月    23    日
                  刑事第三庭  審判長法  官  張意聰
                                    法  官  錢衍蓁
                                    法  官  郭瓊徽
以上正本證明與原本無異。
如不服本判決，應於收受送達後10日內向本院提出上訴書狀。
中    華    民    國    95    年    8     月    25    日
                                    書記官  陳瓊芳
附錄
中華民國刑法第302條第1項（剝奪他人行動自由罪）
私行拘禁或以其他非法方法，剝奪人之行動自由者，處5年以下
有期徒刑、拘役或300元以下罰金。
槍砲彈藥刀械管制條例第12條第4項
未經許可，持有、寄藏或意圖販賣而陳列子彈者，處五年以下有
期徒刑，併科新台幣三百萬元以下罰金。
 附表一
┌──────────────────────────────┐
│陳                  駿：使用0000000000門號行動電話          │
│癸○○（綽號「小傑」）：使用0000000000門號行動電話          │
├──┬────┬───────────────┬──────┤
│編號│通話時間│通         話       內      容│備       註 │
├──┼────┼───────────────┼──────┤
│ 1  │93年3月2│癸○○：喂。                  │見警(三)卷第48│
│    │9日凌晨5│辛  ○：你在「生哥」（即戊○○│頁          │
│    │時07分11│        ）那邊嗎？沒什麼事嗎？│            │
│    │秒      │癸○○：對，沒什麼事，好啦，回│            │
│    │        │        來再講。              │            │
│    │        │辛  ○：好啦。                │            │
├──┼────┼───────────────┼──────┤
│ 2  │93年3月2│辛  ○：我跟你講，你打給「生哥│見警(三)卷第52│
│    │9日下午6│        」，他說他現在要往民族│頁          │
│    │時09分28│        路出發，在民族路新據點│            │
│    │秒      │        ，你乾脆往那邊移動好了│            │
│    │        │        ，不要一堆人，你們四個│            │
│    │        │        、四個下去，先走一台車│            │
│    │        │        ，後四個再下去，不要一│            │
│    │        │        堆人在那邊，出動一整票│            │
│    │        │        ，馬上就臭了。        │            │
│    │        │癸○○：你在"窯口"哦？        │            │
│    │        │辛  ○：對啊！                │            │
│    │        │癸○○：那你現在是怎樣？      │            │
│    │        │辛  ○：你先出發，不要管我，你│            │
│    │        │        跟「生哥」會合，「生哥│            │
│    │        │        」在民族路。          │            │
│    │        │癸○○：民族路那裏？我打給他好│            │
│    │        │        了。                  │            │
├──┼────┼───────────────┼──────┤
│ 3  │93年3月2│辛  ○：喂。                  │見警(三)卷第53│
│    │9日下午6│癸○○：小新走了。            │頁          │
│    │時20分07│辛  ○：什麼？小新不去。      │            │
│    │秒      │癸○○：小新走了，他跟達哥去比│            │
│    │        │        十三支了，然後呢...   │            │
│    │        │辛  ○：你有沒有跟他講「生哥」│            │
│    │        │        的事。                │            │
│    │        │癸○○：我有跟他講，他說他知道│            │
│    │        │        呀... 我看你打給他好了│            │
│    │        │        ，我懶的跟他講了。    │            │
│    │        │辛  ○：好，我打。            │            │
├──┼────┼───────────────┼──────┤
│ 4  │93年3月2│辛  ○：那"信中"原本去那裏了？│見警(三)卷第53│
│    │9日下午6│        為什麼原本信中也走了。│、54頁      │
│    │時22分05│癸○○：沒有信中原本就沒有要來│            │
│    │秒      │        ，他們都約好在...1 號 │            │
│    │        │        。                    │            │
│    │        │辛  ○：民族一路。            │            │
│    │        │癸○○：他本來要走，我叫他過來│            │
│    │        │        載我，不然我本來叫小新│            │
│    │        │        來載我，結果他們都出去│            │
│    │        │        了。                  │            │
│    │        │辛  ○：好，我知道，我們往民族│            │
│    │        │        路會合。              │            │
└──┴────┴───────────────┴──────┘
 附表二
┌──────────────────────────────┐
│陳                  駿：使用0000000000門號行動電話          │
│丙○○（綽號「天鈞」）：使用0000000000門號行動電話          │
├──┬────┬───────────────┬──────┤
│編號│通話時間│通         話       內      容│備       註 │
├──┼────┼───────────────┼──────┤
│ 1  │93年3月2│辛  ○：有點事，我們被人家欺負│見警(三)卷第48│
│    │9日上午6│        了，幹XX...。         │頁          │
│    │時32分32│丙○○：要幹嘛！              │            │
│    │秒      │辛  ○：人家要找我們打架。    │            │
│    │        │丙○○：誰啊？                │            │
│    │        │辛  ○：電話不方便講，見面講，│            │
│    │        │        黃昏之前你來救我們都可│            │
│    │        │        以，好吧。            │            │
├──┼────┼───────────────┼──────┤
│ 2  │93年3月2│辛  ○：你沒錢喝，現在有錢也沒│見警(三)卷第49│
│    │9日上午8│        地方喝，有錢你也去錢櫃│、50頁      │
│    │時30分54│        喝... ，你「阿生」那一│            │
│    │秒      │        場你有沒有玩？        │            │
│    │        │丙○○：有啊。                │            │
│    │        │辛  ○：你有哦，你快要沒的玩了│            │
│    │        │        。                    │            │
│    │        │丙○○：幹嘛？                │            │
│    │        │辛  ○：有人找他麻煩，不讓他賭│            │
│    │        │        ，不讓他"A"了，他一沒 │            │
│    │        │        得A你們就"捏鋃"了。   │            │
│    │        │丙○○：誰啊？                │            │
│    │        │辛  ○：這樣不好吧！我說於情，│            │
│    │        │        看在新台幣的份上你要挺│            │
│    │        │        他一下。              │            │
│    │        │丙○○：嗯。                  │            │
│    │        │辛  ○：我是沒有掛啦，不過我看│            │
│    │        │        他是不錯啦，對縱使他沒│            │
│    │        │        有在幫我，但年輕的下面│            │
│    │        │        他有在照顧，對不對，「│            │
│    │        │        阿信」昨天帶人去找他輸│            │
│    │        │        贏，我聽到馬上趕過去，│            │
│    │        │        操你媽，我跟你講今天「│            │
│    │        │        阿信」沒有「阿生」怎麼│            │
│    │        │        贏那些錢，要不是「阿生│            │
│    │        │        」在裏面，「阿信」跟人│            │
│    │        │        家" 拿板" 起落，你他硬│            │
│    │        │        梆梆帶錢去賭，你叫他贏│            │
│    │        │        給我看。              │            │
│    │        │丙○○：「阿信」找「阿生」輸贏│            │
│    │        │        是不是？              │            │
│    │        │辛  ○：你不知道？            │            │
│    │        │丙○○：你就為了這事跟「阿信」│            │
│    │        │        鬧開了是不是。        │            │
│    │        │辛  ○：沒有啊，那個"B央"國民 │            │
│    │        │        黨跟民進黨劃清界限，天│            │
│    │        │        哦，我就說在過年前，他│            │
│    │        │        在跟"潘姿伶"（譯音）都│            │
│    │        │        靠在「阿生」這邊，這些│            │
│    │        │        日子以來，你他媽賺了不│            │
│    │        │        少錢吧，這一二佰萬是從│            │
│    │        │        那裏贏來的，如果不是靠│            │
│    │        │        「阿生」，幫你抓帳，背│            │
│    │        │        額度，你（他）怎麼會有│            │
│    │        │        多麼大的空間可以賭呢？│            │
│    │        │        不知感恩圖報，還找人跟│            │
│    │        │        他輸贏，哇靠...       │            │
│    │        │丙○○：你要跟我講的就是這事，│            │
│    │        │        是不是？              │            │
│    │        │辛  ○：對啊，不然...         │            │
│    │        │丙○○：處理了嘛？            │            │
│    │        │辛  ○：我就是下午帶隊要去。  │            │
│    │        │丙○○：嗯。                  │            │
│    │        │辛  ○：我就是正大光明約他，他│            │
│    │        │        昨天偷襲嘛！          │            │
├──┼────┼───────────────┼──────┤
│ 3  │93年3月2│辛  ○：喂。                  │見警(三)卷第50│
│    │9日上午9│丙○○：喂，兄弟，你看今天下午│、51頁      │
│    │時01分04│        怎樣嘛？我支援兩個"通 │            │
│    │秒      │        緝犯"好不好。         │            │
│    │        │辛  ○：嗯...好當然是好啊。   │            │
│    │        │丙○○：你說下午看怎樣。      │            │
│    │        │辛  ○：哦，兄弟，我們這邊講這│            │
│    │        │        邊算了，「阿信」的能耐│            │
│    │        │        怎樣。我知道。        │            │
│    │        │丙○○：你不要吹牛。          │            │
│    │        │辛  ○：講真的...。           │            │
│    │        │丙○○：好啦，兄弟，今天下午看│            │
│    │        │        怎麼樣，我支援兩個"通 │            │
│    │        │        緝犯"。               │            │
│    │        │辛  ○：好啊！我原本跟你講的意│            │
│    │        │        思，你「阿生」也有照顧│            │
│    │        │        「阿信」從過年到現在  │            │
│    │        │        ... （閒聊）。        │            │
│    │        │丙○○：不會飲水思源是不是。  │            │
│    │        │辛  ○：對啊，你也不想想怎麼會│            │
│    │        │        有今天的...。         │            │
│    │        │丙○○：沒關係啦！兄弟，下午互│            │
│    │        │        通電話，然後看怎麼樣嘛│            │
│    │        │        。                    │            │
│    │        │辛○：對嘛！我今天就跟「阿生」│            │
│    │        │        講說，你就陣仗擺出來，│            │
│    │        │        然後呢，找一個會傳話給│            │
│    │        │        他的人，比如說「志明」│            │
│    │        │        ，跟志明講" 信仔" 怎樣│            │
│    │        │        怎樣，然後志明自然會傳│            │
│    │        │        話，「信仔」聽完受不了│            │
│    │        │        他來，我說「阿生」你不│            │
│    │        │        要動手，就用嘴巴羞辱他│            │
│    │        │        ，他那個B 央，不知好歹│            │
│    │        │        ，要輸贏什麼我們逼他先│            │
│    │        │        動手，他一動手，我們就│            │
│    │        │        前後左右包挾，然後帶走│            │
│    │        │        ，他要叫" 霸道" ，叫什│            │
│    │        │        麼，都沒關係了啦，出來│            │
│    │        │        的人我們就學" 大二" 那│            │
│    │        │        一招，把他帶到沒有人的│            │
│    │        │        地方...閒聊... 下午大 │            │
│    │        │        家從長計議開個會啦。  │            │
└──┴────┴───────────────┴──────┘


司法院資訊處製作；財團法人民間司法改革基金會備份。
